---
title: "Русский RMarkdown для создания pdf-документа"
subtitle: "решены проблемы с русским языком при генерации pdf"
author: "Илья Кочергин"
abstract: "rmarkdown-документ с русскими символами для корректной генерации pdf через LaTeX"
output: 
    pdf_document:
        latex_engine: xelatex
keep_tex: true        
header-includes:
   - \XeTeXdefaultencoding utf8
   - \usepackage{xltxtra}
   - \usepackage{fontspec}
   - \setmainfont{Times New Roman}
   - \setsansfont{Arial}
   - \setmonofont{Courier New}
   - \newfontfamily{\cyrillicfont}{Times New Roman}
   - \newfontfamily{\cyrillicfonttt}{Courier New} 
   - \newfontfamily{\cyrillicfontsf}{Arial} 
   - \usepackage[english,russian]{babel}
---
# Проблеммы с русским символами и их решение 

## Источники проблемм

* шаблон LaTeX, который используется для генерации PDF-файла не содержит необходимых для поддержки русского языка команд в преамбуле. Русские символы просто исчезают из результирующего документа 

* при сохранении графиков  в pdf-файл возникают ошибки  с русскими символами если для открытия pdf-файла \("устройства"\) используется функция `pdf("plot_file_name.pdf")`. Русские символы заменяются на непонятные символы в результирующем pdf-файле  и вызывают большое количество сообщений типа warning.

## Как решать проблемму с LaTeX

Добавляем в заголовок документа на языке YAML 

```YAML
---
output: 
    pdf_document:
        latex_engine: xelatex
keep_tex: true        
header-includes:
   - \XeTeXdefaultencoding cp1251
   - \usepackage{xltxtra}
   - \usepackage{fontspec}
   - \setmainfont{Times New Roman}
   - \setsansfont{Arial}
   - \setmonofont{Courier New}
   - \newfontfamily{\cyrillicfont}{Times New Roman}
   - \newfontfamily{\cyrillicfonttt}{Courier New} 
   - \newfontfamily{\cyrillicfontsf}{Arial} 
   - \usepackage[english,russian]{babel}
---
```

Нужно правильно указать кодировку исходного файла:

 В Windows чаcто используется кодировка cp1251:
```tex
 \XeTeXdefaultencoding cp1251
```

Но кодировка utf8 становится все разнобразие символов Unicode.

```tex
 \XeTeXdefaultencoding utf8
```


## Как решать проблемму с pdf graphical device

При интерактивной работе  в R для сохранения графика в pdf-файл мы используюем открытие графического устройства таким образом.

```{r wrong_pdf_func, eval=F}
pdf("myplot.pdf")
plot(cars,main="Русский заголовок",xlab="скорость",ylab="тормозной путь")
## Warning in title(...): conversion failure on 'Русский заголовок' in
## 'mbcsToSbcs': dot substituted for <d0>
## Warning in title(...): conversion failure on 'Русский заголовок' in
## 'mbcsToSbcs': dot substituted for <a0>
dev.off()
```
Но русские буквы вызывают ошибки. 

Для преодоления проблеммы достаточно испльзовать функцию cairo_pdf().

```r
cairo_pdf("myplot.pdf")
plot(cars,main="Русский заголовок",xlab="скорость",ylab="тормозной путь")
dev.off()
```
А при опция `dev=` chunk'a  `{r, dev='cairo_pdf'}` решает аналогичную проблемму при генерации графиков из Markdown

```{r write_plot2, dev='cairo_pdf',echo=FALSE}
  plot(cars,main="Русский заголовок",xlab="скорость",ylab="тормозной путь")
```


Этот метод раобтает не только с базавой графикой, но и с ggplot2

Подготовим 

```{r ggplot_demo_prep}
library(ggplot2)
library(tibble)
heights <- tibble(имя=c("Вася","Петя","Коля"),
                  рост=c(172,188,162))
```

и нарисуем график 

```{r ggplot_demo, dev='cairo_pdf'}
ggplot(data=heights)+
  geom_bar(mapping = aes(x=имя,y=рост),stat = "identity")
```


